最高法院刑事判決　　　　　　九十六年度台上字第六一四二號
上　訴　人　甲○○
選任辯護人　趙元昊律師
　　　　　　許瑞榮律師
上　訴　人　乙○○
　　　　　　　　　　　　　　　3巷72弄4號
選任辯護人　朱立鈴律師
上列上訴人等因違反槍砲彈藥刀械管制條例案件，不服台灣高等
法院中華民國九十六年八月二十二日第二審判決（九十六年度上
訴字第一二九八號，起訴案號：台灣板橋地方法院檢察署九十四
年度偵字第一０二五八號），提起上訴，本院判決如下：
    主  文
原判決撤銷，發回台灣高等法院。
    理  由
本件原判決認定上訴人甲○○、乙○○二人有其事實欄所載之犯
行，因而撤銷第一審諭知上訴人等二人關於未經許可持有手槍部
分均無罪之判決，改判依想像競合犯規定，從一重論上訴人等共
同未經許可持有手槍罪；各處有期徒刑伍年貳月，併科罰金新台
幣（下同）壹拾伍萬元，罰金如易服勞役，均以壹仟元折算壹日
，並為相關從刑之宣告；固非無見。
惟查：(一)、槍砲彈藥刀械管制條例第七條第四項、第十二條第四
項，係將持有與寄藏為分別之處罰規定，而寄藏與持有，均係將
物置於自己實力支配之下，僅寄藏必先有他人之持有行為，而後
始為之受寄代藏而已，故寄藏之受人委託代為保管，其保管之本
身，固亦屬持有，此之持有係受寄之當然結果，然不能僅論持有
，而置寄藏於不論。又國家之刑罰權對於每一犯罪事實而存在，
單一之犯罪事實，實體法上之刑罰權僅有一個，在訴訟法上自亦
無從分割，故刑事訴訟法第二百六十七條規定：「檢察官就犯罪
事實一部起訴者，其效力及於全部」，如檢察官係就未經許可無
故持有手槍及子彈均提起公訴，經審理結果，認係未經許可無故
寄藏手槍、子彈，其持有與寄藏之間，如有裁判上一罪或實質上
一罪關係時，基於審判不可分原則，寄藏部分亦為起訴效力所及
，法院自應就寄藏行為一併加以裁判，否則即有刑事訴訟法第三
百七十九條第十二款所謂「已受請求之事項未予判決」之違背法
令。本件依原判決認定之事實：甲○○於民國九十四年六月間，
於不詳地點，向綽號「阿清」之姓名年籍不詳男子，收受具殺傷
力之ＳＭＩＴＨ＆ＷＥＳＳＯＮ廠ＣＳ４０型０點四０吋制式半
自動手槍一枝（槍枝管制編號0000000000）、口徑０
點四０吋之制式子彈五顆，而於同年月十一日，在台北縣板橋市
縣○○道之悅容旅館將前揭手槍及子彈交予乙○○保管等情（見
原判決第一頁倒數第八行至第二行）；如果無訛，乙○○之持有
扣案手槍及子彈，乃先有甲○○之持有行為，而後始為受寄代藏
，似應論以未經許可無故寄藏手槍、子彈罪，雖檢察官係就未經
許可寄藏手槍及子彈提起公訴，然其持有與寄藏之間，有實質上
一罪關係，基於審判不可分原則，寄藏部分亦為起訴效力所及，
原審未就寄藏行為一併加以裁判，於法自有未洽。(二)、上訴人行
為後刑法部分條文已於九十四年二月二日修正公布，並於九十五
年七月一日施行。原判決論處上訴人等共同未經許可持有手槍罪
刑，然該罪法定本刑中關於併科罰金刑之最低額部分，依修正後
刑法第三十三條第五款規定為「罰金：新台幣一千元以上，以百
元計算之」，較舊法所定罰金最低額為「銀元一元以上」為重，
經比較新舊法之結果，自以修正前規定較有利於上訴人等。乃原
審就此部分未依刑法第二條第一項規定予以比較新舊法之適用，
亦有未洽。(三)、認定事實所憑之證據，須實際存在，就該案卷宗
不難考見者，始克當之。倘判決書內所記載之證據，與卷宗內筆
錄或文件之內容不相適合，則其判決之根據，實際上並不存在，
自屬採證違法。依原判決所載，上訴人等係持有五顆制式子彈，
然鑑驗時試射三顆，業已滅失等語（見原判決第七頁）。惟依卷
附內政部警政署刑事警察局（下稱刑事警察局）九十四年七月十
一日刑鑑字第０九四００九二三四二號槍彈鑑定書所載「送鑑時
間：九十四年六月十三日」，且記載送驗之制式子彈為五顆（見
九十四年度偵字第一０二五八號卷第一八二頁）。而送鑑前，台
北縣刑警大隊九十四年六月十二日北縣警刑字第０九四００八一
三三一號之扣押物品清單即載明制式子彈五顆，並記載「試射三
顆」（見同上偵卷第二四五頁），則實際送鑑之子彈究為幾顆？
該等子彈有無試射？若係九十四年六月十三日始送刑事警察局鑑
驗，何以九十四年六月十二日之扣押物品清單即已載明五顆子彈
業已試射三顆? 該三顆子彈是否刑事警察局鑑驗時所試射？如非
該局鑑驗所試射，而送鑑時僅剩二顆，何以鑑定書記載送驗之制
式子彈為五顆？均尚待釐清，原判決所為認定，與卷內文件之內
容似不相適合，採證不無可議。以上或為上訴意旨所指摘，或為
本院得依職權調查之事項，應認有撤銷原判決發回更審之原因。
據上論結，應依刑事訴訟法第三百九十七條、第四百零一條，判
決如主文。
中　　華　　民　　國　九十六　年   十一   月   十五   日
                      最高法院刑事第十二庭
                          審判長法官  洪　文　章
                                法官  王　居　財
                                法官  郭　毓　洲
                                法官  邱　同　印
                                法官  林　錦　芳
      本件正本證明與原本無異
                                      書  記  官
中　　華　　民　　國　九十六　年   十一   月   十九   日
                                                 H
